【裁判字號】    95,毒抗,21
【裁判日期】    950123
【裁判案由】    毒品危害防制條例
【裁判全文】
臺灣高等法院刑事裁定                  95年度毒抗字第21號
抗  告  人  臺灣桃園地方法院檢察署檢察官
被      告  甲○○
上列抗告人因被告違反毒品危害防制條例案件，不服臺灣桃園地
方法院94年度毒聲字第2020號，民國94年12月15日裁定（聲請案
號：臺灣桃園地方法院檢察署94年度毒偵字第5118號），提起抗
告，本院裁定如下：
    主  文
原裁定撤銷，發回臺灣桃園地方法院。
    理  由
一、檢察官向原審法院聲請意旨以：被告甲○○前因施用毒品案
    件，經臺灣桃園地方法院裁定令入戒治處所施以強制戒治，
    於民國（下同）89年8 月3 日戒治期滿，由臺灣桃園地方法
    院檢察署檢察官為不起訴處分確定，仍未戒除毒癮，於強制
    戒治執行完畢後之5 年後，復於94年9 月12日凌晨某時，在
    桃園縣中壢市○○路16號4 樓居處，施用第一級毒品海洛因
    一次。同日中午12時15分許，經警在上址查獲，並扣得甲○
    ○所有之海洛因注射針筒1 支等事實，業據被告甲○○自白
    不諱；且被告之尿液經送檢驗結果，呈嗎啡陽性反應，亦有
    臺灣尖端先進生技醫藥股份有限公司濫用藥物檢驗報告書1
    紙附卷可稽。自堪認定被告有施用第一級毒品之犯行，爰依
    毒品危害防制條例第20條第1 項及觀察勒戒處分執行條例第
    3 條第1 項、第2 項規定，聲請裁定將被告送勒戒處所觀察
    、勒戒。
二、原裁定以：
（一）細繹毒品危害防制條例第20條及第23條之立法理由，係著
      眼於觀察、勒戒或強制戒治之執行，是否足生遮斷之效果
      ，而為不同之處置。修正後毒品危害防制條例第20條第3
      項「觀察、勒戒或強制戒治執行完畢釋放後，5 年後再犯
      」之規定，應係指前次觀察、勒戒或強制戒治執行完畢釋
      放後5 年內均未再有任何施用毒品之犯行，倘其施用毒品
      之犯行，前經觀察、勒戒或強制戒治執行完畢後，5 年內
      曾因再施用毒品之行為，而經法院判處刑罰確定者，縱其
      係於觀察、勒戒或強制戒治執行完畢5 年後再為施用毒品
      ，因其於治療程序之保安處分執行完畢5 年內，既仍有繼
      續施用毒品之犯行，即難認前所執行之治療程序有何戒除
      其身心毒癮之成效，自不得僅憑該次施用毒品犯行係在前
      次執行治療程序之保安處分完畢後，5 年後再犯，即依修
      正後毒品危害防制條例第20條第3 項規定，逕認為「初犯
      」，而適用同條第1 項、第2 項之規定，為觀察、勒戒或
      強制戒治等治療程序。
（二）被告甲○○前於88年間因施用毒品案件，經臺灣桃園地方
      法院以88年度毒聲字第1564號裁定送觀察勒戒後，因認有
      繼續施用毒品傾向，再以88年度毒聲字第2531號裁定令入
      戒治處所施以強制戒治，於88年10月2 日停止強制戒治付
      保護管束；88年12月間復因施用毒品，經臺灣桃園地方法
      院以88年度毒聲字第7650號裁定送觀察勒戒後，因認有繼
      續施用傾向，經臺灣桃園地方法院以89年度毒聲字第130
      號裁定撤銷停止戒治處分令入戒治處所施以強制戒治，於
      89年8 月3 日戒治期滿，由臺灣桃園地方法院檢察署檢察
      官於89年8 月25日以89年度戒偵字第450 號為不起訴處分
      確定。再於上開強制戒治期滿釋放後之5 年內，於92年8
      月12日下午1 時許（原裁定記載為92年9 月12日凌晨某時
      ），在桃園縣中壢市○○路16號4 樓住處，施用第一級毒
      品海洛因1 次，經臺灣桃園地方法院以93年度訴字第286
      號判決判處有期徒刑7 月確定，於94年3 月29日縮刑期滿
      執行完畢，有臺灣桃園地方法院檢察署檢察官89年度戒偵
      字第450 號不起訴處分書、臺灣桃園地方法院93年度訴字
      第286 號刑事判決及本院被告前案紀錄表等在卷可稽。被
      告於上開強制戒治執行完畢釋放後5 年內之施用毒品行為
      ，已另犯毒品危害防制條例第10條第1 項之罪，顯見上開
      所實施之強制戒治處遇並未發生遮斷之作用。矧經原審法
      院判處罪刑確定後，旋再施用毒品，益徵上開所實施之強
      制戒治處遇，確未發生遮斷之作用，尚難僅以本次犯行之
      時間係在上開強制戒治執行完畢釋放5 年後，遽認已經發
      生遮斷作用，須先經聲請裁定送觀察、勒戒之程序。因認
      檢察官聲請裁定將被告送勒戒處所觀察、勒戒為無理由，
      而予裁定駁回。
三、按犯毒品危害防制條例第10條之施用毒品罪，檢察官應聲請
    法院裁定，令被告入勒戒處所觀察、勒戒。經觀察、勒戒或
    強制戒治執行完畢釋放後，5 年後再犯第10條之罪者，適用
    毒品危害防制條例第20條前2 項之規定，為同條第1 項、第
    3 項所明定。經查，本件被告甲○○前於88年間因施用毒品
    案件，經臺灣桃園地方法院以88年度毒聲字第2531號裁定令
    入戒治處所施以強制戒治，於88年10月2 日停止強制戒治付
    保護管束；88年12月間復因施用毒品，經臺灣桃園地方法院
    以88年度毒聲字第7650號裁定送觀察勒戒後，因認有繼續施
    用傾向，經臺灣桃園地方法院以89年度毒聲字第130 號裁定
    撤銷停止戒治處分令入戒治處所施以強制戒治，於89年8 月
    3 日戒治期滿，由臺灣桃園地方法院檢察署檢察官於89年8
    月25日以89年度戒偵字第450 號為不起訴處分確定。再於上
    開強制戒治期滿釋放後之5 年內之92年8 月12日下午1 時許
    ，施用第一級毒品海洛因1 次，經臺灣桃園地方法院以93年
    度訴字第286 號判決判處有期徒刑7 月確定，於94年3 月29
    日縮刑期滿執行完畢，惟並未經法院裁定送觀察、勒戒，則
    被告於94年9 月12日經警查獲有施用毒品之犯行，既距前經
    觀察、勒戒、強制戒治執行完畢釋放已逾5 年，揆諸上開毒
    品危害防制條例第20條第3 項之規定，自應再經法院裁定送
    觀察、勒戒。原審未查，遽予裁定駁回檢察官之聲請，尚有
    未合。檢察官抗告意旨指摘及此，為有理由，爰將原裁定撤
    銷，發回原審法院另為適法之裁定。
據上論斷，依刑事訴訟法第413 條，裁定如主文。
中    華    民    國    95    年    1     月    23    日
                  刑事第十五庭審判長法  官  吳昭瑩
                                    法  官  李英勇
                                    法  官  王麗莉
以上正本證明與原本無異。
不得再抗告。
                                    書記官  蘇秋
中    華    民    國    95    年    1     月    25    日


司法院資訊處製作；財團法人民間司法改革基金會備份。
